【裁判字號】    88,自,66
【裁判日期】    890214
【裁判案由】    誣告
【裁判全文】
臺灣嘉義地方法院刑事判決                            八十八年度自字第六六號
    自  訴  人  乙○○
    被      告  甲○○
右列被告因誣告案件，經自訴人提起自訴，本院判決如左：
    主  文
甲○○無罪。
    理  由
一、本件自訴意旨略以：被告甲○○為使自訴人乙○○受刑事處分，而誣指自訴人於
    民國八十七年三月九日以嘉義市總工會理事長嘉市工義組字第四十號發函嘉義市
    政府、臺灣省總工會嘉義市工會及嘉義市總工會出席代表之內容有虛構被告假冒
    情治人員、毀謗等行為，認自訴人應負偽造文書及加重誹謗之罪，而向臺灣嘉義
    地方法院檢察署具狀告訴，並經該署檢察官提起公訴，惟案經臺灣高等法院台南
    分院八十七年度上易字第二一一一號判決自訴人無罪確定，是認被告所為應負誣
    告之罪責云云。
二、按犯罪事實應依證據認定之，無證據不得推定其犯罪事實。又不能證明被告犯罪
    者，應諭知無罪之判決，刑事訴訟法第一百五十四條、第三百零一條第一項分別
    定有明文。次按誣告罪之成立，以意圖為他人受刑事處分虛構事實而向該管公務
    員申告為其要件，故其所訴事實，雖不能證係屬實在，而在積極方面尚無證據證
    明其確係故意虛構者，仍不能遽以誣告罪論處。最高法院四十六年臺上字第九二
    七號判例可供參酌。訊據被告堅決否認有何誣告犯行，辯稱：其係依據自訴人具
    名發函之文件內容，提出告訴，並非虛構事實，自無誣告之故意等語。本件自訴
    人認被告涉有誣告罪嫌，無非係以被告前具狀告訴自訴人偽造文書案件，業經判
    決無罪確定在案為其論據。惟查：
（一）自訴人前曾於八十七年三月九日，以嘉義市總工會名義，發文字號為嘉義工義
      組字第０四０號，函文內容略以：「主旨：本會會所於八十七年三月四日下午
      二時三十分左右被冒名行政院國防部情治人員與調查局人員強行擊開門鎖闖入
      本會辦公室內，：：並有強力威脅、恐嚇本會黃總幹事本人，並公然侮辱黃負
      責人義助為縮頭烏龜，嚴重傷害其人格，本會重要帳冊、憑據、公函文件等被
      竊或損失：：：事關本會財務保管職責人身安危，業已報案，由情治單位處理
      中，請查照。說明：一、已知闖入人士有鄢民治、李中蓮、李中芬、柳德明、
      邱上、甲○○等。二、：：：」等語，為自訴人所不爭，復經本院調取本院八
      十七年度易字第六九五號偽造文書案卷查明屬實，並有函一件附於前開案件之
      偵查卷內可稽。
（二）而本件被告係以自訴人所發之前開函文內容不實，涉有偽造文書、誹謗罪嫌，
      向臺灣嘉義地方法院檢察署檢察官具狀告訴，並經檢察官提起公訴及本院判決
      有罪，雖該案嗣經臺灣高等法院台南分院審理結果，認自訴人並無明知不實之
      事項而登載於業務上作成之文書之情事，以該院八十七年度上易字第二一一一
      號判決自訴人無罪在案，有自訴人提出之臺灣高等法院台南分院刑事判決書一
      件可按，然本件被告所依據之證據既非故意虛偽，是依首揭最高法院判例意旨
      ，縱其所訴之事實不能成立犯罪，亦不能遽以誣告罪論處。
（三）此外，復查無其他積極證據足資證明被告有何誣告犯行。因此；本件自訴人自
      訴被告犯罪既屬不能證明，爰依法為被告無罪判決之諭知。
三、據上論斷，應依刑事訴訟第三百四十三條、第三百零一條第一項前段，判決如主
    文。
中      華      民      國      八十九    年      二    月      十四    日
                                臺灣嘉義地方法院刑事第二庭
                                    法  官  楊  力  進
右正本證明與原本無異。
如不服本判決，應於判決送達後十日內向本院提出上訴狀( 應附繕本 )。
中      華      民      國      八十九    年      二    月      十五    日
                                    書記官  李  文  政


司法院資訊處製作；財團法人民間司法改革基金會備份。
